【裁判字號】    96,易,1783
【裁判日期】    970530
【裁判案由】    詐欺
【裁判全文】
臺灣臺北地方法院刑事判決              96年度易字第1783號
公  訴  人  臺灣臺北地方法院檢察署檢察官
被      告  戊○○
選任辯護人  張庭禎律師
被      告  己○○
            辛○○
            丙○○
            丁○○
上  一  人
選任辯護人  包漢銘律師
被      告  庚○○
上列被告等因詐欺案件，經檢察官提起公訴（九十五年度偵續字
第六二三號、九十六年度偵字第八八六七號），本院判決如下：
    主  文
戊○○共同意圖為自己不法之所有，以詐術使人將本人之物交付
，處有期徒刑壹年捌月；又共同連續意圖為自己不法之所有，以
詐術使人將本人之物交付，處有期徒刑壹年捌月。應執行有期徒
刑年。
己○○共同意圖為自己不法之所有，以詐術使人將本人之物交付
，處有期徒刑壹年肆月，減為有期徒刑捌月；又共同連續意圖為
自己不法之所有，以詐術使人將本人之物交付，處有期徒刑壹年
肆月，減為有期徒刑捌月。應執行有期徒刑壹年貳月。
辛○○、丙○○共同意圖為自己不法之所有，以詐術使人將本人
之物交付，各處有期徒刑壹年肆月，均減為有期徒刑捌月。
丁○○共同連續意圖為自己不法之所有，以詐術使人將本人之物
交付，累犯，處有期徒刑壹年陸月，減為有期徒刑玖月。
庚○○共同連續意圖為自己不法之所有，以詐術使人將本人之物
交付，處有期徒刑壹年肆月，減為有期徒刑捌月。
    事  實
一、戊○○與己○○係兄弟。緣己○○、丙○○及辛○○於民國
    九十三年六、七月間，經由乙○○之友人介紹，結識乙○○
    ，獲悉乙○○亟需資金證明，以進行國際金融炒作，竟共同
    基於意圖為自己不法所有之犯意聯絡，向乙○○誆稱戊○○
    係花旗銀行新加坡分行基金會之代表人，曾經手辦理數件資
    金證明，其中不乏成功之案例，其有管道、有能力為乙○○
    開立花旗銀行新加坡分行美元資金證明云云，進而引薦亦有
    犯意聯絡之戊○○與乙○○結識，渠等並於同年七月十日在
    臺北市中山區某咖啡廳內，向乙○○謊稱僅需支付新臺幣（
    以下除特別註明幣別者外，均同為新臺幣）五百萬元之費用
    ，即可由基金會方面以乙○○名義開具花旗銀行新加坡分行
    資金證明二份，金額分別為十億美元及六十億美元，供乙○○持向國際金融市場操作獲利云云，使乙○○陷於錯誤，同
    意支付費用，以取得資金證明，進而於同年十月七日在臺北
    市中山區○○○路之欣欣大眾百貨公司五樓咖啡廳內，與戊○○簽立「美元資金增值計劃協議書」，約定由乙○○給付
    戊○○五百萬元，戊○○則於五至七個銀行工作天後，交付
    花旗銀行新加坡分行所出具之乙○○名義之帳戶存款資金證
    明暨資金確認書共二筆，金額各為十億美元及六十億美元，
    經乙○○確認資金無誤後，再給付戊○○五十萬美元，並安
    排國外運作方，進行高效益之投資增值計畫，而該增值計畫
    所得之利潤，亦應按比例分配與戊○○；又為取信於乙○○
    ，遂由辛○○及丙○○分別擔任該協議書甲方（即戊○○）
    及乙方（即乙○○）之見證人。協議既定，隨即由戊○○、
    湯鴻城及丙○○陸續向乙○○催索五百萬元之費用，惟因乙○○遲未能籌得該筆款項，乃向戊○○等人要求延期付款，
    戊○○等人亦佯裝同意。繼而由戊○○向乙○○詐稱其已先
    代墊一百萬元，將此案定下云云，致乙○○更不疑有他，乃
    應戊○○等人之要求，於九十四年一月十九日簽立承諾切結
    書，同意於當月二十五日前先給付一百五十萬元，其餘三百
    五十萬元則於同年二月四日支付，如未按期履行，將歸還戊○○前所代墊之一百萬元並補貼代墊款之利息損失及相關費
    用。嗣因乙○○仍無法如期付款，遂由戊○○佯以乙○○需
    保證此案不會取消為由，要求乙○○提供擔保，乙○○仍不
    疑有詐，於同年五月二日再簽發面額合計港幣一百一十一萬
    元之渣打銀行支票三紙，交由丙○○轉交戊○○收執。繼而
    由丙○○於同年七月間向乙○○誆稱僅需先支付八十萬元與
    戊○○，即可先開立金額為三億美元至五億美元之小面額花
    旗銀行新加坡分行資金證明云云，使乙○○信以為真，因一
    時無法籌足款項，僅能支付七十五萬元，遂告知戊○○，經
    戊○○佯裝同意後，乙○○即先後於同年七月十二日、十三
    日分別匯款五十五萬元、二十萬元至合作金庫商業銀行北屯
    分行帳號0000000000000號之戊○○帳戶後，
    復由戊○○向乙○○謊稱如未補足五百萬元，將無法開立資
    金證明云云，繼而佯以其已先為乙○○墊款一百萬元，且時
    間拖延太久，其有利息損失，現需多加一百萬元之費用，始
    得開立資金證明為由，要求乙○○補足六百萬元云云，使乙○○再陷於錯誤，而於同年九月十六日在臺北市○○區○○
    路某咖啡廳內交付現金一百七十萬元與戊○○、同年月十七
    日在臺北車站附近某處將現金三十萬元交由丙○○轉交戊○○，並於同年十一月十日在臺北市○○區○○路某咖啡廳內
    交付餘款三百二十五萬元與戊○○收受，而戊○○等人得手
    後，旋由戊○○向乙○○諉稱其將趕至香港、與新加坡之基
    金會人員會面後，於同年月十六日正式回覆乙○○資金證明
    開立狀況云云，致乙○○更不疑有詐。嗣因戊○○等人遲未
    依約交付花旗銀行新加坡分行資金證明等文件，屢經乙○○
    催索，己○○及丙○○均諉稱即將開立完成云云，敷衍乙○○，戊○○及辛○○則始終未與乙○○聯繫，至此乙○○始
    知受騙。
二、丁○○前於八十六年間因煙毒案件，經臺灣宜蘭地方法院以
    八十六年度訴字第一二七號判處有期徒刑三年十月，並經臺
    灣高等法院以八十六年度上訴字第三四六八號駁回上訴確定
    ；復於八十六年間因槍砲案件，經本院以八十七年度易字第
    一五一四號判處有期徒刑三月確定。經送監接續執行，於八
    十九年四月十九日因縮短刑期假釋出監，付保護管束，九十
    一年三月二十日縮刑期滿即假釋期間屆滿，未經撤銷假釋，
    其未執行之刑，以已執行論。猶不知悔改，竟與戊○○、己○○及庚○○共同基於意圖為自己不法所有之概括犯意聯絡
    ：
  (一)先推由戊○○及己○○於九十五年二月間某日，至臺北市○○區○○路二段九一巷一號九樓之一甲○○律師所開設之高
    林國際商務法律事務所，由戊○○向甲○○誆稱據某金控公
    司小開表示，自電腦終端機發現一名為「丁○○」之人，從
    事大宗物資買賣，帳戶每日由國外進帳數億元資金，迄今已
    達數千億元，嗣經其他銀行體系查知丁○○之行動電話號碼
    ，及丁○○之人頭帳戶即庚○○、「林佑德」、「林廉傑」
    及「葉天佑」等帳戶，在臺灣銀行總行及花旗銀行均存有大
    量資金，足供配合辦理「定存額度買賣專案」，現已覓得丁○○，並認丁○○為乾兒子，且已爭取丁○○同意提供壹千
    億元資金，合作定存額度買賣專案，要求甲○○擔任見證人
    ；又因合作協議書涉及履約保證金三百萬元，其一時無法籌
    得，倘甲○○先墊付該筆款項，三至五日後即可完成交割，
    其將取得百分之二十即二百億元之利潤，願分配其中一部分
    與甲○○；其真正之作業方係某金控公司小開，作業能力很
    強，沒有問題云云，使甲○○信以為真而應允之；戊○○隨
    即於同年月十三日夥同己○○、丁○○及庚○○在上址甲○○之事務所，由丁○○、庚○○及戊○○分別假扮「幕後金
    主」（資方代表）、「金主之人頭」及「作業付費方代表」
    ，並由戊○○向甲○○佯稱一千億元資金已到位云云，繼而
    由丁○○佯裝示意庚○○出面與戊○○簽立「定存額度買賣
    專案合作協議書」，虛偽約定由資方提供一千億元資金、戊○○支付履約保證金三百萬元，進行定存額度買賣專案合作
    事宜，亦即資方應在臺灣銀行總行或指定之外商銀行辦理定
    存後，簽署額度買賣合約書，再由戊○○安排之作業付費方
    取走額度買賣合約書等文件，資方則取回定存單與費用等，
    雙方即完成交割作業手續，所得利潤按資方百方之二百、作
    業方百分之二十之比例分配云云，渠等並假意委請甲○○擔
    任該合作協議書之見證人，使甲○○不疑有他，陷於錯誤而
    交付三百萬元現款與戊○○等人，再由戊○○及己○○出具
    切結保證書、利潤分配同意書及收據，承諾分配六億元之利
    潤與甲○○，如有損失，並願對甲○○負賠償責任，而持交
    甲○○收執，以取信於甲○○。
  (二)戊○○、己○○、丁○○及庚○○繼而於同年月二十一日之
    前某日，至上址甲○○之事務所，由戊○○向甲○○諉稱丁○○方面尚須銀行作業費用三百萬元，蓋因履約保證金係交
    給臺灣銀行劉經理，現因劉經理在檯面下還要很多錢，且國
    外查詢需經過經理這關，如不給錢，劉經理將不配合資方作
    業，而要求甲○○再墊付三百萬元，以完成此案云云，致使
    甲○○又陷於錯誤，同意再墊付三百萬元，並於同年月二十
    一日在其上址事務所內如數交付現款與戊○○等人，再由戊○○及己○○出具切結保證書、利潤分配同意書及收據與甲○○收執，承諾再分配三億元之利潤與甲○○，如有損失，
    並願對甲○○負賠償責任，使甲○○更不疑有他。嗣因戊○○等人遲未完成上開合作協議書所謂之交割作業，甚且避不
    見面，甲○○始悉受騙。
三、案經乙○○訴由內政部警政署刑事警察局函轉臺北市政府警
    察局中山分局報請臺灣臺北地方法院檢察署檢察官偵查起訴
    ，暨甲○○訴請該署檢察官偵查起訴。
    理  由
一、認定犯罪事實：
  (一)關於被告戊○○、己○○、丙○○及辛○○所為前揭犯罪事
    實一部分：
  1.訊據被告戊○○、己○○、丙○○及辛○○固均不否認渠等
    曾向告訴人乙○○聲稱被告戊○○有管道、有能力為乙○○
    開立花旗銀行新加坡分行美元資金證明云云，進而由被告戊○○與乙○○簽立協議書等情，亦均坦承被告戊○○有收受
    乙○○所交付之前揭支票三紙及六百萬元款項之事實，惟渠
    等均矢口否認有何詐欺犯行：
    (1)被告戊○○辯稱：本案係因乙○○未依約於九十四年二月
      四日前，將款項交付與伊，致伊無法及時開立資金證明；
      且本案進行中，已因乙○○與案外人「中美國際基金會」
      （下稱中美基金會）之呂文石有契約糾紛等個人因素，致
      無法順利開立乙○○名義之資金證明，難認伊有詐欺故意
      ；況伊於簽約後，仍有履行契約內容，僅因雙方間有誤解
      ，致契約應完成之工作延宕、停滯不前，伊並無施用詐術
      云云。
    (2)被告己○○辯稱：因被告戊○○曾出示資料給伊看，故伊
      知悉被告戊○○近年來有接觸國際金融事務，有管道可取
      得資金證明，適被告丙○○介紹伊結識乙○○，因乙○○
      需要資金證明，故伊介紹乙○○與被告戊○○結識，至渠
      等二人間如何協議、如何作業，伊均不清楚；伊並未於九
      十三年七月十日與乙○○見面，亦未於簽立協議書時在場
      ，且未經手金錢往來，更不知付款交易過程，亦未獲取絲
      毫利益；伊僅曾應乙○○及被告戊○○之要求，於渠等雙
      方不便、繁忙無暇、無法聯絡或聯絡不上時，代為協助聯
      絡、轉達；而乙○○簽約後，未能及時履約，拖延達一年
      之久，致被告戊○○無法依約正常運作，乙○○與被告戊○○間有諸多誤解，又不願當面協商解決，伊亦感無奈云
      云。
    (3)被告丙○○辯稱：伊介紹乙○○與被告己○○結識後，乙○○與被告己○○洽談數次後，於九十三年七月十日相約
      在晶華城五樓，因伊與乙○○係好友，當日乙○○找伊前
      往，伊才到場，乙○○稱已與被告戊○○談的差不多，要
      求伊作見證，伊僅前往見證，並未參與其他事情，且渠等
      所談之事，伊不懂、也不會；至款項部分，係因乙○○與
      被告戊○○都很忙，伊本身又在臺北上班，乙○○有時不
      方便交錢給被告戊○○，因此乙○○與被告戊○○才透過
      伊代為轉交款項給被告戊○○，伊並無與被告戊○○等人
      同謀詐欺；本案純係乙○○與被告戊○○間意氣之爭云云
      。
    (4)被告辛○○則以：某日伊正好搭乘被告己○○便車一起北
      上，被告己○○表示其與被告丙○○相約臺北火車站附近
      商談，伊即跟隨被告己○○一起去與被告丙○○見面，當
      日被告丙○○即介紹乙○○給被告己○○認識；嗣伊又偶
      遇乙○○，遂詢問事情是否圓滿進行，乙○○即稱資金尚
      在籌措中，同時要求伊轉交一份新的操作流程給被告戊○○；直至九十三年七月間乙○○與被告戊○○簽約時，被
      告戊○○打電話給伊，表示第一次、第二次流程有不詳細
      之處，且均係英文，故邀請伊前去做解釋，因此當日伊係
      以友人立場，應被告戊○○之邀擔任見證人，就乙○○要
      求伊轉交之英文流程從事翻譯及解釋，伊僅係就乙○○提
      供之操作內容翻譯讓乙○○瞭解，並請乙○○確認，由伊
      就操作合約內容作見證，其餘部分伊均未參與，就付款部
      分伊亦不知情，伊並無共犯詐欺之意思云云置辯。
  2.經查：
    (1)被告己○○、丙○○及辛○○於九十三年六、七月間，經
      由乙○○之友人介紹，結識乙○○，獲悉乙○○亟需資金
      證明，以進行國際金融炒作，乃向乙○○聲稱被告戊○○
      係花旗銀行新加坡分行基金會之代表人，曾經手辦理數件
      資金證明，其中不乏成功之案例，其有管道、有能力為乙○○開立花旗銀行新加坡分行美元資金證明云云，進而引
      薦被告戊○○與乙○○結識等事實，業據證人乙○○於本
      院審理時證述明確（見本院卷二第五七至五八頁），被告
      己○○及丙○○亦均不否認渠等曾向乙○○聲稱戊○○有
      管道、有能力開立花旗銀行新加坡分行美元資金證明，並
      引薦被告戊○○與乙○○結識等情。故此部分事實，已堪
      認定。
    (2)嗣被告戊○○、己○○、丙○○及辛○○於九十三年七月
      十日在臺北市中山區某咖啡廳內，向乙○○聲稱僅需支付
      五百萬元之費用，即可由基金會方面以乙○○名義開具花
      旗銀行新加坡分行資金證明二份，金額分別為十億美元及
      六十億美元，供乙○○持向國際金融市場操作獲利云云，
      乙○○因而同意支付費用，以取得資金證明，進而於同年
      十月七日在臺北市中山區○○○路之欣欣大眾百貨公司五
      樓咖啡廳內，與被告戊○○簽立「美元資金增值計劃協議
      書」，約定由乙○○給付被告戊○○五百萬元，被告戊○○則於五至七個銀行工作天後，交付花旗銀行新加坡分行
      所出具之乙○○名義之帳戶存款資金證明暨資金確認書共
      二筆，金額各為十億美元及六十億美元，經乙○○確認資
      金無誤後，再給付被告戊○○五十萬美元，並安排國外運
      作方，進行高效益之投資增值計畫，而該增值計畫所得之
      利潤，亦應按比例分配與被告戊○○；此外，並由被告辛○○及丙○○分別擔任該協議書甲方（即被告戊○○）及
      乙方（即乙○○）之見證人等情，亦據證人乙○○於本院
      審理時證述綦詳（見本院卷二第五七至六四頁反面），並
      有美元資金增值計劃協議書附卷可稽（見九十五年度偵字
      第七二九八號卷第九至一０頁），洵堪認定。
    (3)又上開協議書簽定後，隨即由被告戊○○、湯鴻城及丙○○陸續向乙○○催索五百萬元之費用，惟因乙○○遲未能
      籌得該筆款項，乃向被告戊○○等人要求延期付款，被告
      戊○○等人亦予同意。繼而由被告戊○○向乙○○聲稱其
      已先代墊一百萬元，將此案定下云云，乙○○乃應被告戊○○等人之要求，於九十四年一月十九日簽立承諾切結書
      ，同意於當月二十五日前先給付一百五十萬元，其餘三百
      五十萬元則於同年二月四日支付，如未按期履行，將歸還
      被告戊○○前所代墊之一百萬元並補貼代墊款之利息損失
      及相關費用。嗣因乙○○仍無法如期付款，遂由被告戊○○以乙○○需保證此案不會取消為由，要求乙○○提供擔
      保，乙○○乃於同年五月二日再簽發面額合計港幣一百一
      十一萬元之渣打銀行支票三紙，交由被告丙○○轉交被告
      戊○○收執，此除據證人乙○○於本院審理時證述無訛外
      （見本院卷二第六０至六二頁、第六四頁），並有被告戊○○、己○○、丙○○、辛○○之供述及承諾切結書、渣
      打銀行支票在卷可參（見九十五年度偵字第七二九八號卷
      第一三頁、第四五頁），亦堪認定。
    (4)再查乙○○簽立上開承諾切結書及支票後，被告丙○○復
      於九十四年七月間向乙○○聲稱僅需先支付八十萬元與被
      告戊○○，即可先開立金額為三億美元至五億美元之小面
      額花旗銀行新加坡分行資金證明云云，而乙○○因一時無
      法籌足款項，僅能支付七十五萬元，經告知被告戊○○並
      獲同意後，乙○○隨即先後於同年七月十二日、十三日分
      別匯款五十五萬元、二十萬元至合作金庫商業銀行北屯分
      行帳號0000000000000號之被告戊○○帳戶
      乙節，亦有卷附證人乙○○於偵查及本院審理時之指證、
      被告戊○○書寫匯款帳號予乙○○之字條、中國信託商業
      銀行匯款申請書暨合作金庫商業銀行北屯分行各類存款分
      戶交易明細表足憑（見本院卷二第五八頁、九十五年度偵
      字第七二九八號卷第四一、四二頁、九十五年度偵續字第
      六二三號卷第一二頁、第五三至五四頁），堪以認定。
    (5)又乙○○於九十四年七月間匯款計七十五萬元至上開被告
      戊○○之帳戶後，被告戊○○復向乙○○聲稱如未補足五
      百萬元，將無法開立資金證明云云，繼而以其已先為乙○○墊款一百萬元，且時間拖延太久，其有利息損失，現需
      多加一百萬元之費用，始得開立資金證明為由，要求乙○○補足六百萬元云云，乙○○遂再於同年九月十六日在臺
      北市○○區○○路某咖啡廳內交付現金一百七十萬元與被
      告戊○○、同年月十七日在臺北車站附近某處將現金三十
      萬元交由被告丙○○轉交被告戊○○，並於同年十一月十
      日在臺北市○○區○○路某咖啡廳內交付餘款三百二十五
      萬元與被告戊○○收受後，被告戊○○即向乙○○表示其
      將趕至香港、與新加坡之基金會人員會面後，於同年月十
      六日正式回覆乙○○資金證明開立狀況等情，除有卷附證
      人乙○○於本院審理時之指證及被告戊○○出具之收據外
      （見本院卷二第五八頁、九十五年度偵字第七二九八號卷
      第四三、四四頁），並為被告戊○○及丙○○所不否認；
      而被告戊○○收受乙○○陸續交付合計六百萬元之款項後
      ，迄未依約交付以乙○○名義開具之花旗銀行新加坡分行
      資金證明及資金確認書等文件，亦不返還上開六百萬元款
      項，此亦據證人乙○○證述無訛（見本院卷二第五八頁反
      面）。
    (6)茲被告戊○○並非花旗銀行新加坡分行基金會之代表人，
      此為被告戊○○所不否認，被告己○○、丙○○及辛○○
      自亦知之甚明，且質之被告戊○○等人就渠等所云花旗銀
      行新加坡分行資金證明之取得來源究何所指、取得資金證
      明之途徑及流程為何，均始終未能陳明，更遑論被告戊○○有無取得鉅額美元資金證明之管道及能力；且被告戊○○等人就被告戊○○如何得以區區五百萬元之代價，為乙○○取得高達十億美元、六十億美元、折合新臺幣共約二
      千三百億元之鉅額資金證明乙節，不惟未能詳為說明，甚
      且未舉證以實其說，竟仍由被告己○○、丙○○及辛○○
      向乙○○聲稱被告戊○○係花旗銀行新加坡分行基金會之
      代表人，有管道、有能力開立花旗銀行新加坡分行美元資
      金證明云云，進而引薦乙○○與被告戊○○結識，向乙○○謊稱僅需支付五百萬元之費用，即可由基金會方面以乙○○名義開具花旗銀行新加坡分行資金證明云云，繼而以
      被告戊○○已先為乙○○墊款一百萬元而受有損失為由，
      要求乙○○支付六百萬元之費用，使乙○○相繼交付上開
      支票三紙及六百萬元款項後，迄未依約提供上開資金證明
      與乙○○，顯見被告戊○○、己○○、丙○○及辛○○確
      有以前揭詐術使乙○○陷於錯誤而交付財物之犯意聯絡及
      行為分擔，至為明確。
  3.關於被告戊○○辯解不足採之理由：
    (1)被告戊○○辯稱：乙○○於簽立協議書後，未依約支付五
      百萬元，經伊等一再催討，乙○○仍無法給付，一再推託
      延誤，嗣並簽立承諾切結書及支票三紙交給伊，保證於九
      十四年二月二十八日付清五百萬元，然屆期仍未依約履行
      ，致伊無法開立資金證明云云，並提出承諾切結書及渣打
      銀行支票為證（見九十五年度偵字第七二九八號卷第一三
      頁、第四五頁）。而乙○○於九十三年十月七日簽立上開
      協議書後，遲未支付五百萬元與被告戊○○等人，嗣於九
      十四年一月十九日出具承諾切結書，雖應允於當月二十五
      日前先給付一百五十萬元，餘款則於同年二月四日支付，
      然屆期仍未將該等款項交付被告戊○○等人，固已如前述
      ，惟查，前揭被告戊○○如何於九十四年七月間指示乙○○將七十五萬元之款項匯入其帳戶，且迄同年十一月十日
      止，被告戊○○及丙○○陸續收受乙○○所交付之款項合
      計達六百萬元等情，既為被告戊○○所是認，衡情被告戊○○理應係認其仍可依原協議內容，為乙○○辦理花旗銀
      行新加坡分行資金證明及資金確認書，始收受該等款項。
      且被告戊○○自本案偵查中乃至本院審理時均一再供稱此
      案迄今仍在進行中，其依舊可開立資金證明與乙○○云云
      ，益徵乙○○縱有遲延付款情事，對被告戊○○提供資金
      證明乙事亦不生影響，仍無礙於被告戊○○依上開協議書
      約定，「於五至七個銀行工作天後」履行交付資金證明等
      文件與乙○○之義務，自難僅憑乙○○於簽立上開協議書
      伊始，未能依約交付五百萬元，即認被告戊○○等人嗣後
      仍要求乙○○付款並陸續收受支票及現款之行為，無不法
      所有之意圖。被告戊○○諉稱：本案係因乙○○未依約於
      九十四年二月四日前將款項交付給伊，致伊無法及時開立
      資金證明云云，實屬無稽。
    (2)被告戊○○復辯稱：上開協議書簽立後，乙○○遲未依約
      給付五百萬元之費用，卻再三向伊等保證其可在國際市場
      上進行操作買賣，並要求伊先為其墊付一百萬元給中美基
      金會，以保留資金證明，伊亦代為支付，然乙○○仍一再
      延誤，致伊代為支付之一百萬元定金遭中美基金會沒收。
      嗣乙○○雖陸續支付六百萬元給伊，由伊交給中美基金會
      ，而該基金會亦於九十四年十一月一日開出六十五億美元
      之轉匯單及十億美元之資金證明要給乙○○，然因發現乙○○與該基金會之呂文石有契約糾紛，故該基金會要求乙○○更換資金證明為他人名義，惟乙○○不同意；直至同
      年十一月底，才將資金抽回，另該筆十億美元款項，則於
      同年十一月二十八日開給第三人云云。而證人乙○○於本
      院審理時固不否認其曾於九十年間與呂文石簽立買賣契約
      書，約定由其以二億美元向呂文石購買呂文石在巴布新幾
      內亞國境內所有之石油管路、天然氣等開採權及國家銀行
      BG單，惟雙方事後並未完成交易等情（見本院卷二第五九
      頁反面），並有卷附買賣契約書可參（見九十五年度偵字
      第七二九八號卷第一八至二一頁），然查：
      被告戊○○就其所云中美基金會究何所指、其組織、性
        質及成員為何、是否確有從事開立銀行資金證明之業務
        等情，始終未提出證據供本院調查，又該基金會與花旗
        銀行新加坡分行有何關連、如何能開立花旗銀行新加坡
        分行資金證明等節，亦均未見被告戊○○舉證以實其說
        ；且被告戊○○於偵查中供稱呂文石係「臺灣人」云云
        （見九十五年度偵續字第六二三號卷第二一至二二頁）
        ，然據證人乙○○於本院審理時明確證稱：伊於九十年
        間與呂文石簽約購買呂文石之權利後，經調查始發現呂
        文石根本沒有上開權利，均係偽造；因被告戊○○、己○○、丙○○及辛○○之前曾向伊表示伊與「某人」有
        糾紛，嗣本案開偵查庭時，被告戊○○始稱「某人」係
        指中美基金會之「副總裁」呂文石，伊遂找該基金會總
        裁、副總裁乃至工友查詢，發現中美基金會係在香港登
        記、屬於大陸深圳之機構，目前之總裁係財政部長下台
        後擔任，乃官方機構，該基金會總裁向伊表示該基金會
        就如「海基會」或「海協會」，副總裁不可能用臺灣人
        ，且該基金會僅係認證單位，並無資金可出具證明等語
        （見本院卷二第五八頁反面、第五九頁反面），益證被
        告戊○○所辯中美基金會開立資金證明云云，已非無疑
        。被告戊○○又始終不能陳明其與中美基金會間有何聯
        繫方式或其如何能為乙○○取得花旗銀行新加坡分行資
        金證明，則其所辯有管道、有能力提供乙○○資金證明
        云云，即難遽採。
      又被告戊○○就其所辯中美基金會已於九十四年十一月
        一日開出六十五億美元之轉匯單及十億美元之資金證明
        ，而該筆十億美元款項，業於同年十一月二十八日開給
        第三人乙節，固提出美圓轉匯單及CITIBANK PROOF OF
        FUND為證（見九十五年度偵字第七二九八號卷第二二頁
        、九十五年度偵續字第六二三號卷第二四頁），然依上
        開被告戊○○與乙○○簽立之協議書標的為「金額十億
        美元、六十億美元、乙○○名下之花旗銀行新加坡分行
        資金證明及資金確認書」，而被告戊○○所提出之文件
        卻係所謂之「美圓轉匯單」，其復自承：「資金證明是
        已經預開在別人的名下，轉匯單是很多帳戶準備好的錢
        ，合資起來要匯款的單子」等語（見本院卷二第八一頁
        反面），顯見該轉匯單與資金證明之性質已有不符；參
        以該轉匯單係由National Americom Bank所開立、受益
        人為ZHANG SUE CHENG、金額為六十五億八千萬美元，
        不惟與上開協議書約定內容不符，更難認與中美基金會
        有何關連；況被告戊○○於偵查中既謂：「中美基金會
        的錢也是在花旗銀行總行，所以由中美基金會開證也可
        以」云云（見九十五年度偵字第七二九八號卷第八四頁
        ），何以上開美圓轉匯單卻係National Americom Bank
        、而非花旗銀行所開立？由此益徵該轉匯單實與中美基
        金會無涉。至被告戊○○所提出之上開CITIBANK PROOF
        OF FUND，雖記載：由花旗銀行新加坡分行出具證明，
        表示該分行所屬帳戶名義人Mr.Kung,Yu-Le、帳號00
        00000000000000號帳戶於九十四年十一
        月二十八日之存款達十億美元等內容（見九十五年度偵
        續字第六二三號卷第二四頁），然經檢察官函請花旗銀
        行查證結果，該CITIBANK PROOF OF FUND所載上開帳號
        ，並非花旗銀行新加坡分行所有，此觀花旗銀行九十六
        年一月十一日（九十六）政查字第一一六四五號及九十
        六年三月二十七日（九十六）政查字第一二二七０號函
        即明（見九十五年度偵續字第六二三號卷第二八、四三
        頁），益見被告戊○○所提出之上開CITIBANK PROOF
        OF FUND顯屬不實。是其所辯：中美基金會已開出上開
        美圓轉匯單及CITIBANK PROOF OF FUND要給乙○○云云
        ，亦不足採。
      被告戊○○另辯稱：因乙○○一再遲誤付款，致伊先前
        代為墊支之一百萬元定金遭中美基金會沒收。嗣乙○○
        陸續支付之六百萬元，已由伊交付中美基金會云云，並
        提出王碓謙出具之收款憑據為證（見九十五年度偵字第
        七二九八號卷第一二頁），經查：
        (甲)該收款憑據固載有：「茲收到戊○○先生繳交乙○○
          案……預付所需資金調動作業費用中訂金新台幣壹佰
          萬元整，自收款日起，須於三十日內補足差額計新台
          幣肆佰萬元整，否則訂金沒入作為補貼資金調動作業
          損失費用……」等語，然依該憑據形式以觀，除上方
          印有「臺灣銀行」字樣、文末「收款人」署名「國外
          部王碓謙」外，全無隻言片語提及中美基金會；且據
          被告戊○○於偵查中供稱：上開收款憑據係當初伊代
          墊一百萬元款項時所開立，王碓謙係大陸籍人士，原
          住香港，之後去大陸，臺灣銀行便條紙係伊當時隨便
          拿來，由王碓謙在香港書寫，王碓謙係中美公司之人
          ，目前已退休云云（見九十五年度偵續字第六二三號
          卷第二一至二二頁），惟經核被告戊○○於該收款憑
          據所載出具日期即「九十三年十一月十日」之前及當
          日均無出境紀錄，此有卷附被告戊○○之入出境資料
          可稽（見九十五年度偵續字第六二三號卷第七七頁）
          ，顯見被告戊○○所辯：該收款憑據係伊代墊款項時
          ，由王碓謙在香港書寫乙節，並非事實；參以王碓謙
          既係代表中美基金會收取訂金之人，竟未以該基金會
          名義出具正式收據，且被告戊○○將款項交與王碓謙
          之際，卻未要求王碓謙以中美基金會名義出具收據以
          維權益，凡此均與社會交易常情不符，被告戊○○復
          未證明王碓謙確隸屬於中美基金會，則其辯稱代乙○○墊付一百萬元與中美基金會並遭沒收云云，已難信
          為真實。
        (乙)況查被告戊○○於偵查中辯稱：「（問：六百萬元的
          代價是一次給中美基金會？）我是分二次給，第一筆
          是二百五十萬元，第二筆是三百五十萬元，第一筆的
          時間是九十四年十月初，第二筆是十一月底。（問：
          都是以告訴人所給付的金錢來給付給中美基金會？）
          是的，告訴人所給付給我的錢，我全部都是拿給中美
          基金會，我都沒有轉用過，也不是用我其他帳戶的錢
          給付」云云（見九十五年度偵續字第六二三號卷第二
          二頁），與其前開所辯：乙○○付款之前，伊已先代
          墊一百萬元，並於九十三年十一月十日交由王碓謙收
          受云云，已有矛盾，且經核卷附被告戊○○之合作金
          庫商業銀行北屯分行各類存款分戶交易明細表顯示，
          乙○○於九十四年七月十二日匯款五十五萬元至被告
          戊○○帳戶後翌日即遭被告戊○○分別以二萬元、二
          萬元、五十萬元之方式提領殆盡，且乙○○於同年月
          十三日所匯入之二十萬元，自翌日起亦遭被告戊○○
          陸續以一萬元至二萬元不等之數額提領一空（見九十
          五年度偵續字第六二三號卷第一二頁），顯見前揭被
          告戊○○所辯：伊係以乙○○所交付之六百萬元款項
          ，分別於九十四年十月初、十一月底支付二百五十萬
          元、三百五十萬元與中美基金會，並未將乙○○所付
          款項轉為他用云云，已難遽採。
        (丙)再經檢察官提示上開帳戶交易明細表，質之被告戊○○竟改稱：「告訴人這五十五萬元的錢進來後還不足
          夠，所以我當時其實是給付給中美公司二百五十萬元
          ，我用了告訴人的五十萬元及我從其他地方調二百萬
          元給中美基金會」云云（見九十五年度偵續字第六二
          三號卷第二二頁），然其既自稱係九十四年十月初始
          付款二百五十萬元與中美基金會，卻早於同年七月十
          三日起即陸續提領上開乙○○匯入之款項，顯有違常
          理，是其此部分所辯，亦難認屬實。
        (丁)況被告戊○○嗣後又翻異前詞，改稱：「原本我已經
          先墊了一百多萬元的款項給中美基金會，這些錢是我
          跟朋友周錦蓮調一百萬元……周錦蓮拿現金給我，我
          是拿一百萬元現金給呂文石，至於他錢如何拿給基金
          會我不知道，其他的是利息。上述提領出來的五十萬
          元是先還給周錦蓮，我還欠他五十萬元，目前已經還
          完了……」、「（問：為何告訴人七月十三日匯入的
          二十萬元款項你是持續以一萬、二萬元的方式提領？
          ）我是用另外的錢湊出來給中美基金會」云云（見九
          十五年度偵續字第六二三號卷第二二至二三頁），其
          後又改稱：「我在九十四年九月二十三日、二十九日
          從周錦蓮帳戶分別提領五百八十萬元及二十萬元的款
          項湊足六百萬元交給當時跟我接洽的沈武萊（新加坡
          籍），我是在九十四年十一月中旬時在臺北市○○○
          路的歐華飯店給沈伍萊的，……我是交付六百萬元的
          現金，當時沈武萊說因為真正受款單位不是他，他會
          補收據給我，但是他後來沒有補……（問：為何九十
          四年十一月才交付的金額要在九十四年九月就提領出
          來？）因為他們沒有看到錢不會有動作，我只給他看
          過一次現金。（問：為何要提出現金而不是拿存摺給
          對方看就好了？）因為對方要求要看現金，所以我提
          領出來給他們看，看完錢並沒有馬上交給他們，我錢
          一直放在周錦蓮那裡」云云（見九十五年度偵續字第
          六二三號卷第三二至三三頁），嗣又翻異前詞，辯稱
          ：「我記得是九十四年九月二十四日給沈武萊看六百
          萬元。（問：既然是九十四年九月二十四日就給沈武
          萊看六百萬元了，為何九月二十九日會要再提領二十
          萬元？）因為沈武萊說隨時要再看六百萬元，我當時
          錢都是擺在身上……（問：跟沈武萊約定這六百萬元
          的用途？）他跟我講是開單的用途，我這六百萬元全
          部給他，整個開單的過程全部花費就是六百萬元，整
          個過程我都是跟沈武萊接觸，他有無找其他人我不知
          道」云云（見九十五年度偵續字第六二三號卷第三三
          至三四頁），其後又改稱：「定金一百萬元，當時接
          洽的人是王碓謙，原先本案我是跟王碓謙接洽，後來
          拖了一年我才找沈武萊，我是經由一些中人介紹的，
          但是請哪些中人介紹的我現在想不出來」云云（見九
          十五年度偵續字第六二三號卷第三四頁）。綜觀前揭
          辯詞，其就開立資金證明所接洽之對象、六百萬元款
          項交付之時間、方式、對象及交付之款項來源各節，
          所述前後矛盾不一，復不能舉證證明確有將該等款項
          交付中美基金會收受，所辯已難遽採。且依其早於九
          十四年十一月間乙○○付清六百萬元之前，即於同年
          九月間將六百萬元之鉅額現款領出、供第三人確認，
          嗣後復將該筆鉅款置於其同居人周錦蓮處，直至同年
          十一月間再交付與第三人之際，卻未要求該人出具收
          據，甚且自承不知其付款對象「沈武萊」之身分（見
          九十五年度偵續字第六二三號卷第三三頁），竟仍貿
          然交付鉅款等交易模式及情節以觀，實有違常理，且
          其為乙○○取得之資金證明金額合計高達七十億美元
          ，風險甚鉅，衡情其在對自稱中美基金會人士之「呂
          文石」、「王碓謙」或「沈武萊」確實身分及背景全
          無所憑之情形下，猶信任對方收受款項後，確有提供
          七十億美元資金以取得真實之花旗銀行新加坡分行資
          金證明之能力，且收受對方所交付之上開不實之
          CITIBANK PROOF OF FUND文件後，竟未加查證，實與
          常情相違，益徵被告戊○○自始即無為乙○○取得資
          金證明之真意及能力，亦無依約提供花旗銀行新加坡
          分行資金證明等文件之具體作為，竟仍向乙○○佯稱
          有管道、有能力取得該等資金證明云云，使乙○○信
          以為真，而簽立上開協議書，並陸續交付渣打銀行支
          票三紙及六百萬元款項，足認其顯有詐取乙○○財物
          之不法意圖及施用詐術之行為，所辯均難採信。
      至證人己○○於本院審理時雖證稱：被告戊○○大約在
        九十二、九十三年間拿過資金證明給伊看，印象中係十
        億美元，故伊認為被告戊○○有管道可開立資金證明云
        云（見本院卷二第八四頁、第八六頁），然查證人己○○自承不知其所見「資金證明」開具銀行為何，且其係
        被告戊○○之胞弟，與本案又有利害關係，其復自承：
        「我只知道戊○○可以開資金證明，他有管道可以開，
        這些都是戊○○跟我說的，我不知道他的管道從何而來
        」等語（見本院卷二第八八頁），是其證言亦難據為有
        利於被告戊○○之認定。
      被告戊○○另辯稱：乙○○事後同意伊開立他人名義之
        資金證明，伊已陸續交付案外人賴志中名義之資金證明
        給乙○○，要求乙○○正式發商務函，但乙○○並未發
        給伊云云，並提出乙○○於九十六年八月九日所出具之
        收據為證（見本院卷一第一三一頁），然查證人乙○○
        於本院審理時證稱：伊於九十六年五月十六日曾與被告
        戊○○、己○○、丙○○及辛○○等人協議，要求被告
        戊○○去找他朋友的案件，嗣被告戊○○在同年八、九
        月間交給伊二、三張模糊之英國匯豐銀行賴志中定期存
        款單，係六年的單子，且被告戊○○交付時，此單已開
        出一年餘，尚有四年多才到期，伊當時要求被告戊○○
        需開立新的對帳單，但被告戊○○並未提出，經伊事後
        查詢發現早就無賴志中此人此單等語（見本院卷二第六
        二頁正、反面），被告戊○○又始終不能提出確實之資
        金證明供本院調查，要難認其確有依上開協議書約定，
        提供花旗銀行新加坡分行鉅額美元資金證明與乙○○之
        行為。其以資金證明為幌詐取乙○○財物之犯行洵堪認
        定。
  4.關於被告己○○辯解不足採之理由：
    (1)被告己○○雖辯稱：伊僅介紹乙○○與被告戊○○結識，
      至渠等二人間如何協議、如何作業，伊均不清楚；伊並未
      於九十三年七月十日與乙○○見面，亦未於簽立協議書時
      在場，且未經手金錢往來，更不知付款交易過程，亦未獲
      取絲毫利益云云，惟查，乙○○與被告戊○○原素未謀面
      ，係因被告己○○之介紹始結識，而被告己○○在引薦渠
      等二人見面前，已與乙○○多次見面，商討與資金證明相
      關事宜，且於獲悉乙○○亟需花旗銀行新加坡分行資金證
      明後，即居間介紹其與被告戊○○相識，此迭據被告己○○自承在卷，被告己○○於本院審理時亦不否認乙○○與
      被告戊○○見面、簽立上開協議書之前，主要係由其、被
      告丙○○及辛○○等三人與乙○○洽談，又因其與被告戊○○係兄弟，故乙○○最主要係與其商討，由其負責主談
      ，其再將討論結果向被告戊○○轉述，並應被告戊○○之
      要求，由其與乙○○洽談條件，經其暨被告丙○○、辛○○與乙○○商討完畢後，方正式介紹被告戊○○與乙○○
      會面結識等情（見九十五年度偵續字第六二三號卷第五六
      頁、本院卷二第八四頁至第八七頁反面），核與證人乙○○及丙○○於本院審理時證述情節大致相符（見本院卷二
      第五七至五八頁、第六三頁、第八九頁正、反面），證人
      戊○○於本院審理時亦證稱：被告己○○、丙○○及辛○○應與乙○○接觸半年左右，協調好、談妥乙○○需要之
      資金證明屬性及乙○○需提供之資料，才到伊這邊；且自
      九十三年七月十日至同年十月七日簽立協議書，期間均係
      由被告己○○、辛○○及丙○○與乙○○洽談等語明確（
      見本院卷二第八０頁反面、第八一頁）；參以被告己○○
      自承其曾居間協助乙○○與被告戊○○聯絡，且上開協議
      書簽立後，如遇被告戊○○與乙○○聯絡不上，或被告戊○○長時間在國外、無法聯絡時，由其協助居間聯絡數次
      （見本院卷二第八三頁反面、第八五頁反面），核與證人
      乙○○證稱：上開協議書簽立後，被告己○○曾催過伊付
      款；而伊付款後，因找不到被告戊○○，曾找被告己○○
      ，被告己○○有時電話打不通，有通時伊就問被告己○○
      何時開資金證明給伊，被告己○○答稱很快，快好了，銀
      行已經在做等語（見本院卷二第六四頁），暨證人戊○○
      證述：簽約後，較常與乙○○接洽之人係被告丙○○，被
      告己○○偶爾亦會與乙○○接洽；且向乙○○收取款項後
      ，伊在開立資金證明之過程中有碰到問題，伊聯絡不上乙○○時，伊就請被告己○○及丙○○協助聯絡等語（見本
      院卷二第八三頁反面），苟被告己○○確未參與詐騙，衡
      情豈有無端介入洽談至深、復依被告戊○○指示、居間協
      助聯繫之必要？益徵被告己○○確有與被告戊○○等人共
      同以前揭手法詐騙乙○○財物之犯意聯絡及行為分擔。至
      被告己○○所辯其於九十三年七月十日並未與乙○○見面
      ，亦未於同年十月七日簽立協議書時在場，更未經手金錢
      往來或分得絲毫利益等節，縱令屬實，亦無礙於被告己○○與被告戊○○等人共犯詐欺乙○○財物之認定，所辯：
      乙○○與被告戊○○如何協議、如何作業，伊均不清楚云
      云，顯係事後卸責之詞，不足採信。
    (2)被告己○○另辯以：被告戊○○於九十二、九十三年間曾
      出示資金證明給伊看，故伊知悉被告戊○○近年來有接觸
      國際金融事務，有管道可取得資金證明，適被告丙○○介
      紹伊結識乙○○，因乙○○需要資金證明，伊才介紹乙○○與被告戊○○結識云云，然查被告戊○○始終未舉證證
      明其確有為他人取得資金證明之前例，已如前述，且被告
      己○○就其所云被告戊○○於九十二、九十三年間提供其
      過目之資金證明，究係何金融機構所開具，又無法陳明（
      見本院卷二第八七頁），則其所辯因看過被告戊○○之資
      金證明，故認為被告戊○○有管道可開立資金證明云云，
      已難遽採。再參酌被告己○○於本院審理時自承：被告戊○○於九十三、九十四年間在臺中開公司，但伊不清楚公
      司性質，亦不清楚被告戊○○有無擔任花旗銀行基金會代
      表人；伊僅知被告戊○○有管道可開資金證明，但這些都
      是被告戊○○說的，伊不知被告戊○○之管道從何而來等
      語（見本院卷二第八七、八八頁），衡情被告己○○在對
      被告戊○○實際從事何業、如何能取得鉅額美元資金證明
      之管道全無所憑、亦無所悉之情形下，猶信任被告戊○○
      有提供該等資金證明之能力，實有違常理，顯見被告己○○應知悉被告戊○○並無提供上開資金證明與乙○○之能
      力，竟仍以前揭手法，使乙○○誤信被告戊○○確能提供
      其所需之資金證明，而交付上開財物，足認被告己○○確
      有與被告戊○○等人詐欺乙○○之犯意聯絡及行為分擔，
      所辯不知情亦未參與云云，均不足採。
  5.關於被告丙○○辯解不足採之理由：
    (1)被告丙○○辯稱：伊介紹乙○○與被告己○○結識，而乙○○與被告己○○洽談數次後，於九十三年七月十日相約
      在晶華城五樓，因伊與乙○○係好友，當日乙○○找伊前
      往，伊才到場，乙○○稱已與被告戊○○談的差不多，要
      求伊作見證；伊僅前往見證，並未參與其他事情；又因乙○○與被告戊○○都很忙，伊本身又在臺北上班，乙○○
      有時不方便交錢給被告戊○○，因此乙○○與被告戊○○
      才透過伊代為轉交款項給被告戊○○，伊並無與被告戊○○等人同謀詐欺云云。經查：
      乙○○與被告戊○○、己○○及辛○○原素未謀面，係
        因被告丙○○獲悉乙○○亟需銀行資金證明，即介紹乙○○與被告己○○及辛○○結識，此迭據被告丙○○自
        承不諱，而乙○○與被告戊○○見面前，即與被告丙○○、己○○及辛○○多次見面，商討資金證明相關事宜
        ，經渠等三人與乙○○商討完畢後，方正式介紹被告戊○○與乙○○會面結識，業如前述，且查被告丙○○於
        九十三年七月十日乙○○與被告戊○○協商、討論協議
        書內容時亦在場，而自九十三年七月十日至同年十月七
        日簽立協議書，期間亦均係由被告己○○、辛○○及丙○○與乙○○洽談，此亦據證人戊○○證述在卷（見本
        院卷二第八一頁），被告丙○○更於乙○○與被告戊○○簽立協議書時在場，並於該協議書上簽名擔任見證人
        ，亦已如前述；參以被告丙○○自承：協議書簽立後，
        乙○○曾找伊要戊○○之電話，因當時僅伊一人在臺北
        上班，故乙○○及被告戊○○有事都找伊等語（見本院
        卷二第九０頁），證人乙○○證稱：上開協議書簽立後
        ，被告丙○○曾催過伊付款；而伊付款後，因找不到被
        告戊○○，曾找被告己○○及丙○○等人，被告丙○○
        答稱很快就辦好，被告己○○有時電話打不通，有時伊
        會打電話請被告丙○○詢問被告己○○到底何時開給伊
        等語（見本院卷二第六四頁），暨證人戊○○證述：簽
        約後，較常與乙○○接洽之人係被告丙○○；且向乙○○收取款項後，伊在開立資金證明之過程中有碰到問題
        ，伊聯絡不上乙○○時，伊會請被告丙○○協助聯絡等
        語（見本院卷二第八三頁反面），被告丙○○並收受乙○○所交付之上開渣打銀行支票三紙及其中三十萬元現
        款，轉交被告戊○○，甚且於九十四年十一月十日乙○○支付最後一筆款項與被告戊○○時亦在場，此為被告
        丙○○所不否認，苟被告丙○○確未參與詐騙，衡情豈
        有無端介紹乙○○與被告己○○等人結識，進而參與協
        商洽談開立資金證明相關事宜、於協議書簽立時在場擔
        任見證人、復居間協助聯繫暨代收支票、現款、並於乙○○最後付款時在場之必要？
      再觀諸被告丙○○於偵查中供稱：乙○○付清款項後，
        被告戊○○已當場簽收據給乙○○，在收據上告知幾天
        正式回應，但在九十四年十二月中旬被告戊○○向伊表
        示乙○○資金證明已開立完成，惟因乙○○在外有契約
        不良行為，以致無法將資金證明撥付乙○○名下，請乙○○換名字，但乙○○不同意云云（見九十五年度偵字
        第七二九八號卷第三０頁），於本院審理時復自承：被
        告戊○○後續有幫乙○○取得資金證明，被告戊○○拿
        給伊看過花旗銀行五十八億美元或六十五億美元之資金
        證明，而被告戊○○通知伊已拿到資金證明後，因乙○○與基金會有契約糾紛，要換名字，被告戊○○還通知
        伊請乙○○盡快換人名等情（見本院卷二第九０頁反面
        至第九一頁），苟被告丙○○並未參與詐騙乙○○之犯
        行，被告戊○○豈有將資金證明開立情形告知被告丙○○並指示被告丙○○通知乙○○更換資金證明名義人之
        必要？益證被告丙○○確有與被告戊○○等人共同詐騙
        乙○○之犯意聯絡及行為分擔，所辯並未同謀參與詐欺
        云云，要非可採。
    (2)至被告丙○○另辯以：被告戊○○等人與乙○○談論之事
      ，伊不懂、也不會云云，而證人己○○於本院審理時固證
      稱：伊與乙○○討論資金證明需求規範、內容、條件時，
      被告丙○○有在場，也不是參與討論，但有加一點話，他
      幾乎很少講話，只在旁邊加一下無關緊要的話，他只懂得
      一半；至於資金證明他不懂云云（見本院卷二第八四頁反
      面、第八六至八七頁），證人辛○○於本院審理時亦證稱
      ：被告丙○○沒有能力參與資金證明之討論，亦無提供意
      見之能力，只有在問題太尖銳時打圓場云云（見本院卷二
      第九二頁正、反面），惟查證人乙○○明確證稱被告丙○○亦有參與討論開立資金證明相關事宜，已如前述，苟被
      告丙○○對資金證明確未參與洽談，衡情實無在場之必要
      ；況被告丙○○在自承不懂資金證明之情形下，猶夥同被
      告己○○等人與乙○○洽談資金證明事宜，益徵其有參與
      詐騙乙○○之犯行。證人己○○及辛○○與本案既有利害
      關係，渠等之證言亦難免迴護被告丙○○，均難據為有利
      於被告丙○○之認定。
  6.關於被告辛○○辯解不足採之理由：
    被告辛○○辯稱：某日伊正好搭乘被告己○○便車一起北上
    ，被告己○○表示其與被告丙○○相約臺北火車站附近商談
    ，伊即跟隨被告己○○一起去與被告丙○○見面，當日被告
    丙○○即介紹乙○○給被告己○○認識；嗣伊又偶遇乙○○
    ，遂詢問事情是否圓滿進行，乙○○即稱資金尚在籌措中，
    同時要求伊轉交一份新的操作流程給被告戊○○；直至九十
    三年七月間乙○○與被告戊○○簽約時，被告戊○○打電話
    給伊，表示第一次、第二次流程有不詳細之處，且均係英文
    ，故邀請伊前去做解釋，因此當日伊係應被告戊○○之邀，
    擔任見證人，就乙○○要求伊轉交之英文操作流程從事翻譯
    及解釋，讓乙○○瞭解，並請乙○○確認後，由伊就合約內
    容作見證，其餘部分伊均未參與，就付款部分伊亦不知情，
    伊並無共犯詐欺之意思云云。惟查：
    (1)乙○○與被告戊○○等人原不相識，係因被告己○○、丙○○及辛○○獲悉乙○○亟需銀行資金證明，乃介紹乙○○與被告戊○○結識，而乙○○與被告戊○○見面前，即
      與被告辛○○、己○○及丙○○多次見面，商討資金證明
      相關事宜，經渠等三人與乙○○商討完畢後，方正式介紹
      被告戊○○與乙○○會面結識，且被告辛○○於九十三年
      七月十日乙○○與被告戊○○協商、討論協議書內容時亦
      在場，甚且自九十三年七月十日至同年十月七日簽立協議
      書，期間均係由被告辛○○、己○○及丙○○與乙○○洽
      談等情，業如前述，被告辛○○復自承其間曾為乙○○轉
      交資金證明操作格式流程與被告戊○○（見本院卷二第九
      三頁反面），且其於乙○○與被告戊○○簽立協議書時又
      在場，並於該協議書上簽名擔任見證人，亦如前述，其於
      偵查及本院審理時更自承於乙○○支付最後一筆款項時亦
      在場等情（見九十五年度偵續字第六二三號卷第五五頁、
      本院卷二第九三頁），苟被告辛○○僅單純負責翻譯、解
      釋文件，確未參與詐騙，衡情豈有無端於乙○○與被告己○○等人商討開立資金證明事宜時在場，進而參與協商、
      洽談、代轉文件、於協議書簽立時在場擔任見證人、並於
      乙○○最後付款時在場之必要？參以被告辛○○於偵查中
      自承：因伊對國外金融文件較瞭解，所以被告戊○○請伊
      擔任文件之審視及評估，於協議前至協議時，乙○○均稱
      不用發SWIFT，當時伊有提出疑問表示要做國際事業，如
      不透過SWIFT，如何驗證資金，乙○○回稱其操作方有辦
      法在沒有SWIFT之情況下操作；被告己○○與乙○○洽談
      時，伊在旁邊有提供一些意見及操作流程等語（見九十五
      年度偵字第七二九八號卷第五五頁、九十五年度偵續字第
      六二三號卷第五五頁），且於本院審理時自承：「乙○○
      若講的太離譜，我會給乙○○一些建議及提示，我自認為
      我對資金操作滿懂的」等語（見本院卷二第九二頁反面）
      ，證人丙○○亦證稱：「有時乙○○講的太離譜，辛○○
      就會點他一、兩句」等語（見本院卷二第八九頁反面），
      足徵被告辛○○於本院審理時所辯：簽立協議書前，被告
      己○○等人與乙○○商討時，伊僅在場，未參與討論，除
      於簽立協議書當日負責翻譯、解釋英文文件並見證之外，
      其餘均未參與云云，顯屬事後卸責之詞，不足採信。被告
      辛○○既自承對資金操作事宜甚為瞭解，竟於被告戊○○
      等人空言可提供資金證明、別無證據之情形下，猶認渠等
      有提供鉅額美元資金證明與乙○○之能力，顯有違常情，
      益徵被告辛○○應有與被告戊○○等人共同以前揭手法詐
      騙乙○○財物之犯意聯絡及行為分擔，所辯：伊不知情，
      亦未參與詐欺云云，殊不足採。
    (2)至被告辛○○辯稱：其僅係正好搭乘被告己○○便車一起
      北上乙節，固據證人己○○於本院審理時證稱：被告辛○○在討論時都是剛好碰巧在場，因伊與被告辛○○一起來
      ，就一起談，被告辛○○搭伊車從苗栗一起上來，他剛好
      有空，沒有去做其他事情，所以就一起去討論云云（見本
      院卷二第八六頁反面、第八七頁反面、第八八頁），證人
      丙○○亦附和其詞，證稱：有一次伊問被告辛○○，被告
      辛○○表示搭便車順便上來玩，據伊所知，被告辛○○在
      簽約前僅與乙○○見過二、三次面，有時被告辛○○係隨
      同上來玩，因被告辛○○時間很多，就陪坐一起聽云云（
      見本院卷二第八九頁正、反面），然被告辛○○苟與本案
      無涉，豈有屢次無端陪同到場、如此熱中於他人事務之理
      ？是綜觀前揭證人己○○及丙○○之證言，顯與常情相違
      ，應係迴護被告辛○○之詞，均不足採。
  7.綜上所述，本件事證明確，被告戊○○、己○○、丙○○及
    辛○○共同以前揭詐術，使乙○○陷於錯誤而交付上開財物
    之犯行均堪認定，應予依法論科。
  (二)關於被告戊○○、己○○、丁○○及庚○○所為前揭犯罪事
    實二部分：
  1.訊據被告戊○○、己○○、丁○○及庚○○固均坦承被告戊○○與庚○○有於九十五年二月十三日，在上址甲○○之事
    務所簽立「定存額度買賣專案合作協議書」之事實，惟渠等
    均矢口否認有何詐欺犯行：
    (1)被告戊○○辯稱：伊於九十四年十二月間經由案外人林泰
      偉告稱被告庚○○帳戶有鉅額資金，可以合作，故伊主動
      與被告庚○○連絡，被告庚○○聲稱其「少年頭家」即被
      告丁○○會出面與伊洽談，渠等因而相約在宜蘭羅東見面
      ，嗣被告丁○○依約現身，經伊與被告丁○○多次商談後
      ，被告丁○○表示願提供一千億元款項，但要求伊支付資
      金移動費用三百萬元，伊無力支付，致合作案暫緩進行，
      惟伊於九十五年二月初曾向甲○○提及此事，甲○○答應
      提供三百萬元資金與伊合作，遂於同年月十三日在甲○○
      之事務所簽立上開合作協議書後，由甲○○將三百萬元款
      項交付被告庚○○及丁○○，伊並未收取；嗣伊要求被告
      丁○○上網設定查詢密碼，被告丁○○即要求伊再支付三
      百萬元，遂由甲○○再提供三百萬元，於同年月二十一日
      在其事務所交付被告庚○○；本案資金確有移動到位，伊
      亦有取得查詢密碼，但在向銀行查詢之前，被告丁○○復
      向伊聲稱尚需三百萬元，伊陸續向周錦蓮等人調得二百五
      十萬元，交付被告丁○○所指定之不明人士；其後林泰偉
      要求伊至中央銀行將上開合作協議書作廢，被告丁○○即
      聲稱中央銀行承辦經理要將該協議書作廢，又要五百萬元
      ，經伊與被告丁○○協調，減至三百五十萬元，伊遂向周
      錦蓮等人調得三百五十萬元，交付被告丁○○所指定之不
      明人士，故伊亦因本案而支付上開六百萬元款項；伊事後
      才發覺遭被告丁○○及庚○○詐騙云云。
    (2)被告己○○辯稱：伊與甲○○早於九十二、九十三年間即
      相識，伊與被告戊○○等人確有於九十五年二月十三日至
      甲○○之事務所簽立協議書，甲○○當場交付三百萬元給
      被告戊○○，再由被告戊○○在會議桌上將錢轉交被告庚○○及丁○○，最後由被告丁○○收走；伊不知被告丁○○及庚○○是否有能力開資金證明，伊完全信賴被告戊○○所述。嗣被告戊○○向伊表示被告丁○○聲稱其幕後金
      主要求資金查詢密碼費用，被告戊○○無法籌得，因此又
      請求甲○○協助，故伊與被告戊○○及庚○○於九十五年
      二月二十一日至甲○○之事務所，由甲○○將三百萬元交
      給被告戊○○，被告戊○○再交給被告庚○○，被告庚○○並出具收據，之後甲○○要求伊陪同被告庚○○下樓，
      伊見被告丁○○在車上等待被告庚○○，而被告庚○○在
      車上將現款交給被告丁○○，渠等隨即離去，伊再返回甲○○之事務所；因伊與甲○○較熟，且被告戊○○係伊胞
      兄，故簽立協議書、交款等過程，伊均到場當陪客，並應
      甲○○要求，在協議書等文件上簽名連帶保證云云。
    (3)被告丁○○辯稱：伊曾與被告庚○○一同到臺北二至三次
      ，某次被告庚○○稱要到臺北談案子，不認識對方，要求
      伊陪同前來，但被告庚○○並未告知內容；伊僅於九十五
      年二月十三日陪同被告庚○○至甲○○之事務所一次，當
      場並未看見所謂三百萬元款項，亦未與被告戊○○談論資
      金操作事宜，伊僅於當日見過甲○○及被告戊○○一次，
      並不清楚被告庚○○至該處做何事，亦未向甲○○收取金
      錢云云。
    (4)被告庚○○則以：某日伊接獲被告戊○○來電稱有一國際
      金融投資合作案，要求伊前來臺北甲○○之事務所簽立協
      議書，簽完名就有錢拿，伊怕被騙，遂邀被告丁○○陪同
      伊前往，由伊與被告戊○○當場談投資案、合作契約內容
      ，伊簽完後，被告戊○○指示伊下樓等待，原本聲稱簽完
      要給伊三百萬元，結果並沒給，伊當場亦未見甲○○拿出
      三百萬元；之後被告戊○○又打電話邀約伊至甲○○事務
      所，並表示簽完有錢可拿，伊遂再次前往，簽完後被告戊○○要求伊下樓等待，聲稱等一下會拿錢給伊，結果也沒
      給，伊即離去，當場亦未見三百萬元云云置辯。
  2.經查：
    (1)被告戊○○及己○○於九十五年二月間某日，至上址甲○○律師所開設之事務所，由被告戊○○向甲○○聲稱據某
      金控公司小開表示，自電腦終端機發現一名為「丁○○」
      之人，從事大宗物資買賣，帳戶每日由國外進帳數億元資
      金，迄今已達數千億元，嗣經其他銀行體系查知被告丁○○之行動電話號碼，及被告丁○○之人頭帳戶即被告庚○○、「林佑德」、「林廉傑」及「葉天佑」等帳戶，在臺
      灣銀行總行及花旗銀行均存有大量資金，足供配合辦理「
      定存額度買賣專案」，現已覓得被告丁○○，並認被告丁○○為乾兒子，且已爭取被告丁○○同意提供一千億元資
      金，合作定存額度買賣專案，要求甲○○擔任見證人；又
      因合作協議書涉及履約保證金三百萬元，其一時無法籌得
      ，倘甲○○先墊付該筆款項，三至五日後即可完成交割，
      其將可得百分之二十即二百億元之利潤，願分配其中一部
      分與甲○○；其真正之作業方係某金控公司小開，作業能
      力很強，沒有問題云云，甲○○因而同意墊付該筆履約保
      證金等情，迭據證人甲○○於警詢、偵查及本院審理時指
      證綦詳（見九十五年度他字第五六九四號卷第五四至五六
      頁、第九五至九七頁、第九九至一００頁、第一六八頁、
      本院卷二第一一五至一二三頁），並經被告戊○○及己○○自承不諱，已堪認定。
    (2)嗣被告戊○○、己○○、丁○○及庚○○於九十五年二月
      十三日在上址甲○○事務所，由丁○○、庚○○及戊○○
      分別以「幕後金主」（資方代表）、「金主之人頭」及「
      作業方代表」等名義，並由被告戊○○向甲○○聲稱一千
      億元資金已到位云云，繼而由被告丁○○示意被告庚○○
      出面與被告戊○○簽立「定存額度買賣專案合作協議書」
      ，約定由資方提供一千億元資金、被告戊○○支付履約保
      證金三百萬元，進行定存額度買賣專案合作事宜，亦即資
      方應在臺灣銀行總行或指定之外商銀行辦理定存後，簽署
      額度買賣合約書，再由被告戊○○安排之作業付費方取走
      額度買賣合約書等文件，資方則取回定存單與費用等，雙
      方即完成交割作業手續，所得利潤按資方百方之二百、作
      業方百分之二十之比例分配云云，渠等並委請甲○○擔任
      該合作協議書之見證人，甲○○並交付現款三百萬元，再
      由被告戊○○及己○○出具切結保證書、利潤分配同意書
      及收據，承諾分配六億元之利潤與甲○○，如有損失，並
      願對甲○○負賠償責任，而持交甲○○收執等事實，除據
      被告戊○○及己○○自承在卷外，並有證人甲○○於本院
      審理時之證述及定存額度買賣專案合作協議書、切結保證
      書、利潤分配同意書、收據附卷可稽（見本院卷二第一一
      五至一二三頁、九十五年度他字第五六九四號卷第六至七
      頁、第一０至一二頁），亦堪認定。
    (3)被告戊○○、己○○、丁○○及庚○○復於九十五年二月
      二十一日之前某日，至上址甲○○之事務所，由被告戊○○向甲○○聲稱被告丁○○方面尚須銀行作業費用三百萬
      元，蓋因履約保證金係交給臺灣銀行劉經理，現因劉經理
      在檯面下還要很多錢，且國外查詢需經過經理這關，如不
      給錢，劉經理將不配合資方作業，而要求甲○○再墊付三
      百萬元，以完成此案云云，甲○○因而同意再墊付三百萬
      元，並於同年月二十一日在其上址事務所內如數交付現款
      ，再由被告戊○○及己○○出具切結保證書、利潤分配同
      意書及收據與甲○○收執，承諾再分配三億元之利潤與甲○○，如有損失，並願對甲○○負賠償責任，此亦據證人
      甲○○於警詢、偵查及本院審理時證述明確（見九十五年
      度他字第五六九四號卷第五四至五六頁、第九五至九七頁
      、第九九至一００頁、第一六八頁、本院卷二第一一五至
      一二三頁），並為被告戊○○及己○○所不否認，且有卷
      附切結保證書、利潤分配同意書及收據足憑（見九十五年
      度他字第五六九四號卷第一三至一四頁、第四一頁、本院
      卷二第一四三頁）。而被告戊○○等人收受上開甲○○交
      付之款項後，不惟迄未完成前開合作協議書所謂之「交割
      作業手續」，且拒不返還上開六百萬元與甲○○，此亦據
      證人甲○○證述無訛（見本院卷二第一一五至一二三頁）
      ，並為被告戊○○所不否認。
    (4)茲被告戊○○於本院審理時自承：伊所云「金控公司小開
      」係指「林泰偉」，事實上林泰偉並非金控公司小開，僅
      係伊為林泰偉所取之別稱（見本院卷二第一五０頁），且
      被告丁○○當時係在宜蘭羅東經營民歌西餐廳，被告庚○○則係從事水電業，渠等經濟狀況均屬不佳，實無一千億
      元之資力，被告庚○○在臺灣銀行或其他銀行亦無鉅額存
      款情事，此迭據被告丁○○及庚○○供承在卷（見九十五
      年度他字第五六九四號卷第九九頁、本院卷二第一五八頁
      、第一六二至一六三頁反面），被告戊○○等人復未能證
      明所謂一千億元資金確有到位等情，竟推由被告戊○○及
      己○○前往甲○○之事務所，由被告戊○○向甲○○誆稱
      據某金控公司小開表示，自電腦終端機發現一名為「丁○○」之人，從事大宗物資買賣，帳戶每日由國外進帳數億
      元資金，迄今已達數千億元，嗣經其他銀行體系查知被告
      丁○○之行動電話號碼，及被告丁○○之人頭帳戶即庚○○、「林佑德」、「林廉傑」及「葉天佑」等帳戶，在臺
      灣銀行總行及花旗銀行均存有大量資金，足供配合辦理「
      定存額度買賣專案」云云，要求甲○○擔任見證人，並以
      鉅額利潤為餌，誘使甲○○同意先墊付履約保證金三百萬
      元，被告丁○○、庚○○及戊○○繼而分別假扮「幕後金
      主」（資方代表）、「金主之人頭」及「作業付費方代表
      」，諉稱一千億元資金已到位云云，並由被告庚○○與戊○○佯裝簽立上開合作協議書，假意委請甲○○擔任見證
      人，使甲○○信以為真而交付三百萬元款項，繼而諉以銀
      行作業費用為名，誘使甲○○再交付現款三百萬元後，竟
      遲未能完成上開合作協議書所謂之「交割作業手續」，顯
      見被告戊○○、己○○、丁○○及庚○○確有以前揭詐術
      使甲○○陷於錯誤而交付款項之犯意聯絡及行為分擔至明
      。
  3.關於被告戊○○辯解不足採之理由：
    (1)被告戊○○雖辯稱：伊係經由林泰偉告以被告庚○○帳戶
      有鉅額資金，可以合作，伊才主動與被告庚○○連絡，被
      告庚○○聲稱其「少年頭家」即被告丁○○會出面與伊洽
      談，渠等因而相約在宜蘭羅東見面云云，惟查，被告戊○○於警詢時先供稱：本案資金往來，係伊於九十四年十二
      月下旬由金控公司所取得之資訊，因此伊才找資金名義人
      即被告庚○○合作云云（見九十五年度他字第五六九四號
      卷第三四頁），於偵查中改稱：伊友人林泰偉告訴伊，在
      臺銀有三個人的名字有大筆資金可合作買賣，伊遂透過在
      徵信社上班之友人找到被告庚○○之電話後，與被告庚○○聯絡；伊不清楚林泰偉之職業，伊與林泰偉係朋友，但
      伊不知林泰偉做什麼事，伊只知林泰偉住內湖云云（見九
      十五年度他字第五六九四號卷第三五頁、第一六六至一六
      七頁），嗣又翻異前詞，改稱：伊會找被告庚○○，係因
      伊有一位朋友（姓名伊忘記了）稱被告庚○○有錢，伊才
      會找被告庚○○云云（見九十六年度偵字第八八六七號卷
      第七頁），其後復供稱：、「是我通訊社的朋友告訴我庚○○的電話號碼，我是從我朋友那邊取得庚○○的臺灣銀
      行總行帳號，我開始看到的時候，（改稱）我並沒有親眼
      看到，是林先生告訴我的……」、「姓林的叫林泰偉，約
      四十幾歲，我猜林泰偉住內湖」云云（見九十六年度偵字
      第八八六七號卷第二三頁），嗣於本院審理時又改稱：係
      友人林泰偉提供被告庚○○之電話給伊，本案知悉被告庚○○帳戶有這筆錢之人係林泰偉，因此林泰偉要求伊與被
      告庚○○接洽；林泰偉係從事資金額度買賣，伊僅知林泰
      偉住內湖，大概五十歲上下云云（見本院卷二第一五０頁
      ），所述前後矛盾不一，已難遽採，被告戊○○又始終無
      法陳明「林泰偉」之真實身分，是否確有「林泰偉」其人
      ，已非無疑。退步言，縱令被告戊○○確係經由林泰偉而
      知悉被告庚○○帳戶內有資金乙事，然其自承林泰偉除「
      口頭」告以被告庚○○帳戶內有一千億元資金外，並未出
      示任何書面證明（見本院卷二第一五一頁反面），而其與
      被告庚○○簽立之上開合作協議書金額高達一千億元，其
      更需提供所謂之履約保證金三百萬元，風險甚鉅，衡情其
      在對自稱林泰偉之人之身分及背景全無所悉之情形下，猶
      信任對方空言被告庚○○有提供一千億元資金合作定存額
      度買賣專案之能力，復未加查證被告庚○○及丁○○之確
      實資力，且於案發後，又迄未對林泰偉提出詐欺告訴，顯
      與常情相違，益徵其應知悉林泰偉所云被告庚○○及丁○○有提供一千億元從事定存額度買賣之資力乙節，顯非事
      實，竟仍以前揭說詞誘騙甲○○代墊履約保證金等款項，
      足認其應有與被告丁○○等人共同詐欺甲○○之犯行，前
      開所辯殊不足採。
    (2)被告戊○○復辯稱：本案經伊與被告丁○○多次商談後，
      被告丁○○表示願提供一千億元款項，但要求伊支付資金
      移動費用三百萬元，伊無力支付，致合作案暫緩進行，嗣
      甲○○同意提供三百萬元資金後，伊要求被告丁○○上網
      設定查詢密碼，被告丁○○竟要求伊再支付密碼查詢費用
      三百萬元，遂由甲○○再提供三百萬元；本案資金確有移
      動到位，伊亦有取得查詢密碼，但在向銀行查詢之前，被
      告丁○○復向伊聲稱尚需三百萬元，伊陸續向周錦蓮等人
      調得二百五十萬元，交付被告丁○○所指定之不明人士；
      其後林泰偉要求伊至中央銀行將上開合作協議書作廢，被
      告丁○○竟又聲稱中央銀行承辦經理要將該協議書作廢，
      又要五百萬元，經伊與被告丁○○協調，減至三百五十萬
      元，由伊向周錦蓮等人再調得三百五十萬元，交付被告丁○○所指定之不明人士，故伊亦因本案而支付上開六百萬
      元款項；伊事後才發覺遭被告丁○○及庚○○詐騙云云。
      然依被告戊○○自稱其與被告丁○○本不相識，僅因友人
      林泰偉告以被告庚○○乃被告丁○○之人頭，其名下帳戶
      有鉅額資金云云，即與被告庚○○及丁○○聯絡，其對被
      告丁○○及庚○○之真實背景、財力及經濟狀況既全無所
      悉，就被告庚○○之帳戶又未加查證，甚且自承：「丁○○跟我說是他背後金主，我沒有看過任何文件」、「（問
      ：丁○○憑什麼讓你相信？）因為我跟丁○○談的過程中
      ，他再三跟我保證他可以作」、「（問：你如何相信丁○○、庚○○是有錢人？）因為丁○○跟我講他們確實有這
      筆資金，但這筆資金不是他們的，是幕後金主的」云云（
      見本院卷二第一五六頁反面、第一五七頁），其竟信賴被
      告丁○○空言所云，而貿然商請甲○○代墊被告丁○○所
      要求之履約保證金及密碼查詢費用各三百萬元等情以觀，
      實有違常理；參以被告戊○○既自承在此之前，曾從事額
      度買賣達四、五次以上（見本院卷二第一五六頁），衡情
      其對此等交易應支付之費用名目應知之甚詳，而明定在上
      開合作協議書內，竟任由被告丁○○於事後另以協議書所
      未約定之名目索求其他費用，亦與常情相悖。又被告戊○○雖另提出其以「乾爹」名義致綽號「阿強」之人之傳真
      信（見九十五年度他字第五六九四號卷第一三０頁），辯
      稱：此係被告丁○○向伊索取最後一筆三百五十萬元費用
      時，伊要求被告丁○○日後不得再收取任何費用，而傳真
      給被告丁○○，再由被告丁○○確認、簽名回傳之信件，
      被告丁○○回傳後，伊才將三百五十萬元交給被告丁○○
      指定之人云云，然被告丁○○否認有於其上簽名回傳之事
      實，被告戊○○又不能證明該傳真信上確有被告丁○○之
      字跡及其確有另支付六百萬元與被告丁○○之事實，則其
      所辯其亦因本案而支付六百萬元，事後才發覺遭被告丁○○及庚○○詐騙云云，亦屬事後推諉之詞，不足採信。
    (3)被告戊○○又辯以：第一筆三百萬元款項，係由甲○○交
      付被告庚○○及丁○○，第二筆三百萬元則係由甲○○交
      付被告庚○○，伊均未收取云云。查證人甲○○於本院審
      理時明確證稱：伊於九十五年二月十三日在伊事務所會議
      室內，將三百萬元交給被告戊○○，被告戊○○當場推給
      被告丁○○及庚○○，被告丁○○當場用眼神示意被告庚○○把錢拿起，被告丁○○等於交代被告庚○○收起來，
      被告庚○○把錢收起來後，被告丁○○及庚○○即先離開
      ，伊要求被告戊○○及己○○不能離開，必須簽收據，被
      告戊○○及己○○即留下簽立收據；至同年月二十一日，
      伊則把錢直接交給被告戊○○，此時被告丁○○說他有點
      事情，先到外面等，被告戊○○就把錢交給被告庚○○，
      被告庚○○拿出銀行牛皮紙袋裝，但裝的零零落落，伊遂
      拿出伊事務所之袋子，交給被告戊○○轉交被告庚○○裝
      錢，因被告庚○○一個人下樓梯危險，伊遂要求被告己○○陪同被告庚○○下樓，看被告庚○○將錢交給何人，之
      後被告己○○返回，向伊表示被告庚○○把錢交給在巷口
      之被告丁○○，已安全交給他了，伊遂要求被告戊○○及
      己○○簽署收據、保證書等文件（見本院卷二第一一五頁
      反面、第一一六頁反面至第一一七頁），核與被告己○○
      於偵查中所供：簽立協議書當日，甲○○交付現金三百萬
      元給被告戊○○，被告戊○○就轉交給被告丁○○，被告
      丁○○及庚○○簽了約、錢拿了就離開，伊與被告戊○○
      在甲○○事務所耽了一下才離開；之後在二月二十一日，
      甲○○再拿三百萬元給被告戊○○，被告戊○○再拿給被
      告庚○○，伊再陪同被告庚○○拿錢下樓給被告丁○○等
      語大致相符（見九十六年度偵字第八八六七號卷第八頁）
      ，顯見被告戊○○所辯未收取款項云云，實不足採。至該
      等款項最後流向如何、究否實際落入被告戊○○之手，均
      無礙於被告戊○○與被告丁○○等人共同詐欺甲○○款項
      犯行之認定。是被告戊○○所辯款項後由被告庚○○及丁○○取走乙節，縱令屬實，亦難據為有利於被告戊○○之
      認定。
    (4)至被告戊○○雖曾於九十六年五月十日與甲○○簽立和解
      契約書，同意賠償甲○○，此有卷附和解契約書可稽（見
      九十六年度偵字第八八六七號卷第三０至四八頁），而甲○○於本院準備程序時亦指稱：伊覺得被告戊○○及己○○比較沒問題，渠等係遭被告庚○○及丁○○背後之集團
      詐騙六百萬元，真正有詐騙嫌疑之人乃被告庚○○、丁○○及劉姓經理云云（見本院卷一第八八頁），並出具確認
      書略謂：「臨訟之後，發現湯君（即戊○○）併為『定存
      額度買賣專案合作協議書』計畫中，被『庚○○』及『丁○○』等人詐騙之受害者無誤」等語（見本院卷一第一三
      二頁），然其於本院審理時明確指證：被告戊○○因面臨
      訴訟，已與伊和解，希望伊替他們美言幾句，在他們要求
      下，被告戊○○當時向伊表示上開確認書要拿給作業方看
      ，免得他們誤解，因此被告戊○○寫一個非常不合理的文
      件，伊說不行，修改之後若他認為是事實，伊就簽出去。
      被告戊○○城府很深、心術不正，先後詐騙伊，造成伊極
      大損失；本案事實上主謀應係被告戊○○及丁○○等語（
      見本院卷二第一一九頁、卷三第八頁否面），被告戊○○
      又迄未按和解契約履行賠償責任，是上開和解契約書及確
      認書，尚不足據為有利於被告戊○○之認定。
  4.關於被告己○○辯解不足採之理由：
    (1)被告己○○辯稱：因伊與甲○○較熟，且被告戊○○係伊
      胞兄，故簽立協議書、交款等過程，伊均到場當陪客，並
      應甲○○要求，在協議書等文件上簽名連帶保證，伊不知
      被告丁○○及庚○○是否有能力開資金證明，伊完全信賴
      被告戊○○所述云云。查被告己○○自承於簽立上開合作
      協議書前，曾陪同被告戊○○多次前往宜蘭羅東與被告丁○○會面、洽談合作事宜，證人戊○○亦證稱：伊與被告
      丁○○商談合作事宜約十次，被告己○○幾乎都在場，有
      時幫伊開車，陪同伊一起去，在洽談過程中，若有事情要
      聯絡，則由被告己○○協助伊聯絡；且伊與被告丁○○商
      談合作內容，大部分經由被告己○○轉告甲○○；而在伊
      出國期間，被告己○○告訴伊甲○○準備好了，伊才返國
      簽立上開合作協議書；上開二筆款項均係伊與被告己○○
      向甲○○表示要借錢合作來完成案子，且第二筆款項係甲○○通知被告己○○說他準備好了，因此由被告己○○開
      車搭載伊與甲○○去領錢再回事務所等語（見本院卷二第
      一四九頁反面、第一五０頁反面至第一五一頁、第一五五
      頁），苟被告己○○確未參與前揭設局詐騙甲○○之事，
      衡情豈有無端屢次陪同被告戊○○與丁○○洽談、復居間
      協助聯繫、甚且於簽立合作協議書乃至後續與甲○○商談
      再支付三百萬元費用過程中均在場並出具切結保證書、利
      潤分配同意書及收據、更搭載甲○○與被告戊○○前往銀
      行領款之必要？參以證人戊○○於本院審理時明確證稱：
      「（問：己○○為何要和你一起向甲○○借錢？與己○○
      何關係？）因為這個案子完成的話，可以分到利潤，可以
      改善經濟狀況，所以己○○跟我一起去和甲○○談這筆錢
      」等語（見本院卷二第一五五頁反面），益徵被告己○○
      確有與被告戊○○等人共同以前揭手法詐騙甲○○款項之
      犯意聯絡及行為分擔。所辯其僅係陪客，完全信賴被告戊○○所言云云，均不足採。
    (2)至甲○○於本院審理時雖一再指稱：伊覺得被告己○○比
      較沒問題；被告己○○係受被告戊○○利用，伊認為被告
      己○○並不知情，並未對伊施以詐術云云（見本院卷一第
      八八頁、卷三第八頁反面），然依前述被告己○○參與本
      案之情節以觀，足認其有與被告戊○○等人共同以前揭手
      法詐欺甲○○之犯行至明。甲○○此部分所述，尚難據為
      有利於被告己○○之認定。
  5.關於被告丁○○辯解不足採之理由：
    被告丁○○辯稱：被告庚○○稱要到臺北談案子，不認識對
    方，要求伊陪同前來，但並未告知內容，伊僅於九十五年二
    月十三日陪同被告庚○○至甲○○之事務所一次，當場並未
    見所謂三百萬元款項，亦未與被告戊○○談論資金操作事宜
    ，也不清楚被告庚○○至該處做何事，更未向甲○○收取金
    錢云云；而證人庚○○於本院審理時固附和其詞，證稱：伊
    原本不認識被告戊○○，某日被告戊○○打電話給伊，詢問
    伊有無時間可找他談國際金融案合作契約、合作賺錢事宜，
    因被告戊○○所述內容伊不懂，伊要求被告戊○○過幾天再
    打，數日後被告戊○○又再打電話與伊約定二月十三日之簽
    約時間，談合作案之內容；嗣於二月十三日被告丁○○陪同
    伊至甲○○事務所，由伊與被告戊○○談國際金融案之合作
    ，現場尚有甲○○及被告己○○，至被告丁○○則在外面辦
    公室，伊並未聽見甲○○要拿三百萬元出來；二月二十一日
    伊再度前往，此次被告丁○○並未陪同云云（見本院卷二第
    一六一至一六四頁），然查，如前所述，被告丁○○如何於
    九十五年二月十三日至同年月二十一日期間，佯裝金主，三
    度至上址甲○○之事務所，與被告戊○○等人共同以定存額
    度買賣專案合作為幌，詐騙甲○○款項等情，已據證人甲○○證述綦詳（詳參前揭理由欄一之(一)之3.之(3)所述），且證
    人戊○○於本院審理時證稱：九十五年二月十三日簽協議書
    、甲○○交付第一筆三百萬元時，被告丁○○在場，同年月
    二十一日甲○○交付第二筆三百萬元時，被告丁○○不在，
    伊已不記得被告丁○○有無先上來再下去，但被告丁○○在
    第二筆錢之前一日在談時有至事務所，但因當日錢沒有準備
    好，所以才約好隔天等語（見本院卷二第一五四頁），證人
    己○○於本院審理時亦證述：簽協議書時有與被告丁○○見
    面，拿第二筆錢之前一日也見過，拿第二筆錢當日也有照過
    面，但被告丁○○人是在事務所樓下，被告庚○○拿完錢後
    ，甲○○叫伊跟下去看被告庚○○將錢交給何人，伊跟到樓
    下，看見被告丁○○在樓下，被告庚○○將錢交給被告丁○○等語（見本院卷二第一五九頁反面），足見被告丁○○應
    有參與前揭詐騙甲○○款項之犯行至明。證人庚○○之證詞
    ，要難據為有利於被告丁○○之認定。被告丁○○辯稱不知
    情亦未參與云云，亦不足採。
  6.關於被告庚○○辯解不足採之理由：
    被告庚○○雖辯稱：某日伊接獲被告戊○○來電稱有一國際
    金融投資合作案，要求伊前來臺北甲○○之事務所簽立協議
    書，簽完名就有錢拿，伊簽完後，被告戊○○指示伊下樓等
    待，原本聲稱簽完要給伊三百萬元，結果並沒給；之後被告
    戊○○又打電話邀約伊至甲○○事務所，並表示簽完有錢可
    拿，伊遂再次前往，簽完後被告戊○○要求伊下樓等待，聲
    稱等一下會拿錢給伊，結果也沒給，伊即離去云云。惟查，
    被告庚○○本與被告戊○○素不相識，此迭據渠等自承在卷
    ，被告庚○○又自承當時係從事水電業，僅因素昧平生之被
    告戊○○突來電邀約前往甲○○事務所洽談所謂之「國際金
    融投資合作案」，即貿然赴約，與初次見面之被告戊○○簽
    立上開合作協議書，且於未取得被告戊○○原應允之報酬之
    情形下，猶依被告戊○○指示，二度前往上址事務所，更於
    其所云未取得款項之情形下，出具其受領三百萬元之收據交
    與被告戊○○（見九十五年度他字第五六九四號卷第四一頁
    ），凡此均核與常情不符，益見被告庚○○應有與被告戊○○等人共同以前揭手法詐騙甲○○之犯意聯絡及行為分擔至
    明，所辯均不足採。
  7.綜上所述，本件事證明確，被告戊○○、己○○、丁○○及
    庚○○共同以前揭詐術，使甲○○陷於錯誤而陸續交付上開
    款項之犯行亦堪認定，應予依法論科。
二、論罪科刑：
  (一)核被告戊○○、己○○、丙○○及辛○○前揭犯罪事實一所
    為，均係犯刑法第三百三十九條第一項之詐欺取財罪；被告
    戊○○、己○○、丁○○及庚○○所為前揭犯罪事實二，亦
    均係犯同條項之詐欺取財罪。
  (二)再查被告六人行為後，九十四年二月二日修正公布之刑法，
    業於九十五年七月一日起施行。按行為後法律有變更者，適
    用行為時之法律，但行為後之法律有利於行為人者，適用最
    有利於行為人之法律，刑法第二條第一項定有明文。茲本條
    係規範行為後法律變更所生新舊法律比較適用之準據法，本
    身尚無新舊法比較之問題，於新法施行後，應一律適用新法
    第二條第一項之規定，為「從舊從輕」之比較。而本次刑法
    法律變更，新舊法比較時應就罪刑有關之共犯、未遂犯、想
    像競合犯、牽連犯、連續犯、結合犯，以及累犯加重、自首
    減輕暨其他法定加減原因（如身分加減）與加減例等一切情
    形，綜其全部罪刑之結果而為比較如下（最高法院九十五年
    五月二十三日九十五年度第八次刑事庭會議決議參照）：
  1.刑法第三百三十九條第一項規定，於本次刑法修正時雖未併
    予修正，而無新、舊法比較之問題，惟其法定刑除有期徒刑
    及拘役外，尚有罰金刑，而關於罰金刑部分，刑法第三十三
    條第五款既已修正，自有修正前、後刑法第三十三條第五款
    比較適用之問題（臺灣高等法院暨所屬法院九十五年十二月
    十三日法律座談會刑事類提案第一號、第二號研討結果參照
    ）。茲修正後之刑法第三十三條第五款已將罰金刑之最低額
    由銀元一元即新臺幣三元，提高為新臺幣一千元，比較新、
    舊法結果，自以被告六人行為時即修正前之刑法第三十三條
    第五款規定對渠等較為有利。
  2.刑法第二十八條關於共犯之規定，雖由原條文：「二人以上
    共同實施犯罪之行為者，皆為正犯」，修正為：「二人以上
    共同實行犯罪之行為者，皆為正犯」，然其修正理由係為釐
    清陰謀共同正犯、預備共同正犯、共謀共同正犯是否合乎本
    條規定之正犯要件。茲被告戊○○、己○○、丙○○及辛○○間就前揭犯罪事實一犯行及被告戊○○、己○○、丁○○
    及庚○○間就前揭犯罪事實二犯行，均有犯意聯絡及行為分
    擔，既皆屬實行犯罪行為之正犯，不論依修正前、後之規定
    ，均為共同正犯，故適用修正前刑法第二十八條規定，論以
    共同正犯，對渠等並無不利。
  3.刑法第五十六條連續犯之規定業經刪除，被告戊○○、己○○、丁○○及庚○○前揭犯罪事實二之數犯罪行為，於新法
    施行後，應予分論併罰。此刪除雖非犯罪構成要件之變更，
    但顯已影響行為人刑罰之法律效果，自屬法律有變更，依刑
    法第二條第一項規定，比較新、舊法結果，仍應適用較有利
    於渠等之行為時法律即舊法論以連續犯。
  4.又刑法第五十一條第五款業經修正，提高多數有期徒刑合併
    應執行之刑不得逾三十年。被告戊○○及己○○於裁判確定
    前犯數罪，且均係於本次刑法修正施行前犯之，而刑法第五
    十一條第五款關於「宣告多數有期徒刑者，於各刑中之最長
    期以上，各刑合併之刑期以下，定其刑期。但不得逾二十年
    」之規定，既經修正為「宣告多數有期徒刑者，於各刑中之
    最長期以上，各刑合併之刑期以下，定其刑期。但不得逾三
    十年」，比較新舊法之結果，自以修正前之規定，對渠等較
    為有利。
  5.綜上法律修正前、後之全部罪刑之結果而為比較，揆諸前揭
    最高法院決議及刑法第二條第一項所定之「從舊從輕」原則
    ，適用被告六人行為時即修正前之法律，對渠等較為有利，
    自應適用修正前刑法相關規定。
  (三)被告戊○○、己○○、丙○○及辛○○間就前揭犯罪事實一
    犯行，暨被告戊○○、己○○、丁○○及庚○○間就前揭犯
    罪事實二犯行，各有犯意聯絡及行為分擔，均為共同正犯。
  (四)被告戊○○、己○○、丁○○及庚○○前揭犯罪事實二所為
    先後多次詐欺取財犯行，時間緊接，所犯係構成要件相同之
    罪名，顯係基於概括犯意為之，依修正前刑法第五十六條連
    續犯之規定，以一罪論，並加重其刑。
  (五)被告戊○○及己○○所犯上開二詐欺取財罪之間，犯意各別
    ，行為互殊，均應予分論併罰。
  (六)又刑法第四十七條關於累犯之規定：「受有期徒刑之執行完
    畢，或受無期徒刑或有期徒刑一部之執行而赦免後，五年以
    內再犯有期徒刑以上之罪者，為累犯，加重本刑至二分之一
    」，業經修正為同條第一項：「受徒刑之執行完畢，或一部
    之執行而赦免後，五年以內故意再犯有期徒刑以上之罪者，
    為累犯，加重本刑至二分之一」，即限制以故意再犯者為限
    ，方成立累犯。故有關累犯部分，新法施行前，過失再犯有
    期徒刑以上之罪，新法施行後，應依新法第二條第一項之規
    定，適用最有利於行為人之法律（最高法院九十五年五月二
    十三日九十五年度第八次刑事庭會議決議參照）。是依前述
    最高法院決議，關於刑法第二條第一項之規定，有意排除適
    用於舊法時故意犯罪，依新、舊法均成立累犯之情形（臺灣
    高等法院暨所屬法院九十五年十二月十三日刑事法律座談會
    刑事類提案第八號研討結果參照）。茲被告丁○○前於八十
    六年間因煙毒案件，經臺灣宜蘭地方法院以八十六年度訴字
    第一二七號判處有期徒刑三年十月，並經臺灣高等法院以八
    十六年度上訴字第三四六八號駁回上訴確定。復於八十六年
    間因槍砲案件，經本院以八十七年度易字第一五一四號判處
    有期徒刑三月確定。經送監接續執行，於八十九年四月十九
    日因縮短刑期假釋出監，付保護管束，嗣於九十一年三月二
    十日縮刑期滿即假釋期間屆滿，未經撤銷假釋，其未執行之
    刑，以已執行論，此有卷附臺灣高等法院被告前案紀錄表可
    按，其於五年以內故意再犯有期徒刑以上之罪，不論依修正
    前之刑法第四十七條，或修正後之刑法第四十七條第一項之
    規定，均構成累犯，對被告丁○○而言並無有利或不利之情
    形，揆諸前揭說明，自不生新舊法比較之問題，應逕依修正
    後之刑法第四十七條第一項，論以累犯，並加重其刑。
  (七)爰審酌被告六人均不思以正途取財，其中被告戊○○、己○○、丙○○及辛○○鎖定亟需銀行資金證明進行國際金融炒
    作之乙○○為目標，被告戊○○、己○○、丁○○及庚○○
    則以鉅額利潤為餌，誘使甲○○墊款，而分別詐得乙○○及
    甲○○所交付之鉅額財物，手段惡劣，對乙○○及甲○○之
    財產權益危害匪淺，嚴重擾亂社會交易秩序，並考量被告六
    人各自參與犯罪之程度深淺、期間長短、角色分工，暨犯後
    猶矢口否認犯行，飾詞卸責，毫無悔意，迄未歸還分文與乙○○及甲○○，犯後態度實屬不佳等一切情狀，分別量處如
    主文所示之刑，並定被告戊○○應執行之刑。
  (八)末查被告己○○、辛○○、丙○○、丁○○及庚○○犯罪之
    時間，均係在九十六年四月二十四日以前，爰依中華民國九
    十六年罪犯減刑條例第二條第一項第三款、第七條之規定，
    均減其宣告刑二分之一，並依中華民國九十六年罪犯減刑條
    例第十條第一項規定，適用修正前刑法第五十一條第五款，
    定被告己○○應執行之刑。
據上論斷，應依刑事訴訟法第二百九十九條第一項前段，刑法第
二條第一項前段、第三百三十九條第一項、修正前刑法第二十八
條、第五十六條、第五十一條第五款、刑法第四十七條第一項，
中華民國九十六年罪犯減刑條例第二條第一項第三款、第七條、
第十條第一項，刑法施行法第一條之一第一項、第二項前段，判
決如主文。
本案經檢察官王鑫健到庭執行職務
中    華    民    國  九十七  年    五    月   三十   日
                  刑事第八庭審判長法  官  陳德民
                                  法  官  唐于智
                                  法  官  陳芃宇
以上正本證明與原本無異。
如不服本判決，應於判決送達後10日內，向本院提出上訴狀。
                                  書記官  徐鶯尹
中    華    民    國  九十七  年    六    月    五    日
附錄本案論罪科刑法條全文：
中華民國刑法第339條
意圖為自己或第三人不法之所有，以詐術使人將本人或第三人之
物交付者，處5年以下有期徒刑、拘役或科或併科1千元以下罰金
。
以前項方法得財產上不法之利益或使第三人得之者，亦同。
前二項之未遂犯罰之。


司法院資訊處製作；財團法人民間司法改革基金會備份。
